臺灣臺南地方法院臺南簡易庭民事判決
111年度南簡字第1069號
原      告  王秀英  

被      告  蕭秦苒  

上列被告因過失傷害案件，原告提起刑事附帶民事訴訟請求侵權
行為損害賠償，由本院刑事庭以111年度交附民字第45號刑事附
帶民事訴訟裁定移送前來，經本院於民國111年11月16日言詞辯
論終結，判決如下：
    主      文
被告應給付原告新臺幣貳拾玖萬柒仟參佰玖拾壹元，及自民國一
百一十一年四月二十九日起至清償日止，按週年利率百分之五計
算之利息。
原告其餘之訴駁回。
訴訟費用由被告負擔十分之七，餘由原告負擔。
本判決原告勝訴部分得假執行。 　
    事實及理由
壹、程序事項：
一、訴狀送達後，原告不得將原訴變更或追加他訴。但擴張或減
    縮應受判決事項之聲明，不在此限，民事訴訟法第255條第1
    項第3款定有明文。本件原告起訴時訴之聲明原為：被告應
    給付原告新臺幣（下同）428,844元，及自起訴狀繕本送達
    翌日起至清償日止，按週年利率5％計算之利息。嗣於民國11
    1年9月30日於本院言詞辯論期日中變更聲明為如後所示（本
    院卷第42頁），經核屬減縮應受判決事項之聲明，揆諸前開
    規定，應予准許。
二、被告未於言詞辯論期日到場，核無民事訴訟法第386條所列
    各款情形，爰依原告之聲請，由其一造辯論而為判決。
貳、實體事項：
一、原告主張：
　㈠被告於109年12月26日8時58分許，騎乘車牌號碼000-000普通
    重型機車（下稱被告機車），沿臺南市東區崇德路由南往北
    方向騎乘，迨駛該路段與崇德十一街口，本應注意保持安全
    距離、注意車前狀況，隨時採取必要之安全措施，以避免發
    生危險，而依當時天候晴、日間有自然光線、柏油路面乾燥
    無缺陷、視距良好、無障礙物，依其智識、能力並無不能注
    意之情事，竟疏未注意，追撞同路同向前方由原告騎乘之車
    牌號碼000-000號普通重型機車（下稱原告機車），致原告
    人、車倒地（下稱系爭事故），因此受有左側第2-7肋骨多
    發性閉鎖性骨折併連枷胸、鎖骨骨折等傷害（下稱系爭傷害
    ）。
　㈡原告因系爭事故支出醫療費用264,844元、看護費用60,000元
    ，並請求被告賠償精神慰撫金100,000元，合計共424,844元
    。為此，依侵權行為之法律關係起訴。並聲明：被告應給付
    原告424,844元，及自起訴狀繕本送達翌日起至清償日止，
    按週年利率5％計算之利息。
二、被告經合法通知，未於言詞辯論期日到場，亦未提出書狀作
    何聲明陳述。
三、得心證之理由：
  ㈠原告主張被告於前揭時間，騎乘被告機車，沿臺南市東區崇
    德路由南往北方向騎乘，迨駛該路段與崇德十一街口，疏未
    注意保持安全距離，亦未注意車前狀況、隨時採取必要之安
    全措施，以避免發生危險，因而追撞同路同向前方由原告騎
    乘之原告機車，致原告人、車倒地，受有系爭傷害等情，業
    據原告提出臺南市立醫院（委託秀傳醫療社團法人經營，下
    稱臺南市立醫院）診斷證明書1份為證（附民卷第13頁），
    且經本院調閱本院111年度交易字第360號傷過失傷害刑事案
    件卷宗核閱無訛；而被告對於原告主張之事實，已於相當時
    期受合法之通知，於言詞辯論期日不到場，亦未提出任何書
    狀或證據資料爭執前揭原告主張事實，依民事訴訟法第280
    條第3項前段準用同條第1項之規定，應視同自認，綜合上開
    證據調查結果，堪信原告之主張為真實。
  ㈡按汽車在同一車道行駛時，除擬超越前車外，後車與前車之
    間應保持隨時可以煞停之距離；汽車行駛時，駕駛人應注意
    車前狀況及兩車並行之間隔，並隨時採取必要之安全措施，
    道路交通安全規則第94條第1項前段、第3項前段分別定有明
    文。被告為機車駕駛人，自應遵守上開規定。且系爭事故當
    時天候晴、日間自然光線、柏油路面乾燥無缺陷、無障礙物
    ，視距復屬良好等情，有道路交通事故調查報告表㈠在卷可
    憑（見南市警一偵字第1100246841號刑案偵查卷宗《下稱警
    卷》第43頁），並無不能注意情事，被告卻疏未注意保持安
    全距離，亦未注意車前狀況、隨時採取必要之安全措施，以
    避免發生危險，而追撞同路同向前方之原告機車，致原告人
    、車倒地而肇事，其有過失甚明。參諸本件經臺灣臺南地方
    檢察署（下稱臺南地檢署）囑託臺南市車輛行車事故鑑定委
    員會鑑定肇事責任，其鑑定意見亦認為被告駕駛普通重型機
    車，未注意車前狀況，未保持安全距離，為肇事主因等語，
    有該會鑑定意見書（南鑑0000000案）在卷可參（臺南地檢
    署110年度偵字第24246號卷《下稱偵卷》第23頁），益見被告
    就系爭交通事故之發生確有過失。
  ㈢次按因故意或過失，不法侵害他人之權利者，負損害賠償責
    任；汽車、機車或其他非依軌道行駛之動力車輛，在使用中
    加損害於他人者，駕駛人應賠償因此所生之損害，民法第18
    4條第1項前段、第191條之2前段分別定有明文。再按不法侵
    害他人之身體或健康者，對於被害人因此喪失或減少勞動能
    力或增加生活上之需要時，應負損害賠償責任；不法侵害他
    人之身體、健康、名譽、自由、信用、隱私、貞操，或不法
    侵害其他人格法益而情節重大者，被害人雖非財產上之損害
    ，亦得請求賠償相當之金額，民法第193條第1項、第195條
    第1項前段亦有明文。本件被告因前揭過失駕駛行為，不法
    侵害原告之身體，而使原告受有前開傷害，則原告依前揭規
    定，請求被告賠償其所受損害，於法有據。茲就原告請求賠
    償之項目及金額析述如下：
  ⒈醫療費用部分：
    原告主張其因系爭事故所受系爭傷害，至臺南市立醫院就醫
    ，支出醫療費用264,844元等情，業經原告提出臺南市立醫
    院之醫療收據為證（附民卷第11頁），經核相符，是原告請
    求被告賠償已支付之醫療費用264,844元，應予准許。
  ⒉看護費用部分：
　　依原告所提出臺南市立醫院診斷證明書所載，原告所受系爭
    傷害宜有專人照護1個月（附民卷第13頁），是原告主張其
    因系爭傷害須人看護1個月，每日看護費用以2,000元計算，
    共計請求看護費用60,000元【計算式：2,000×30＝60,000】
    亦應准許。
  ⒊精神慰撫金部分：
　　按被害人受有非財產上損害，請求加害人賠償相當金額之慰
    撫金時，法院對於慰撫金之量定，應斟酌實際加害情形、所
    造成之影響、被害人痛苦之程度、兩造之身份地位經濟情形
    及其他各種狀況，以核定相當之數額（最高法院47年台上字
    第1221號、51年台上字第223號判決意旨參照）。本院審酌
    系爭事故發生之經過，原告因系爭事故受有左側第2-7肋骨
    多發性閉鎖性骨折併連枷胸、鎖骨骨折之傷害，於109年12
    月26日急診並住院，於同年月29日實行胸腔鏡肺葉楔狀切除
    及肋骨復位及固定手術，於同年月29至30日住加護病房，於
    110年1月4日出院，經醫囑宜休養3個月、專人看護1個月等
    情，有前引診斷證明書所載可參（附民卷第13頁），足見原
    告因系爭交通事故所受傷害非輕，身心上自受有相當程度之
    痛苦；兼衡原告陳明其高中肄業，無職業，依靠老人年金每
    月4,000元生活，另被告於本院111年度交易字第360號過失
    傷害刑事案件審理中曾自述其大專畢業，離婚，有兩個分別
    為12歲、10歲之未成年子女都跟前夫，然被告須支付扶養費
    每月13,000元，從事外送員，每月收入約40,000元等語（本
    院111年度交易字第360號卷第67頁），以及兩造稅務電子閘
    門財產所得調卷明細表所示兩造於109至110年度之所得及財
    產狀況、兩造身分地位暨經濟狀況等一切情狀，認原告請求
    被告賠償精神慰撫金100,000元尚屬適宜，應予准許。
  ⒋綜上，合計原告得請求之數額為424,844元【計算式：264,84
    4元（醫療費用）＋60,000元（看護費用）＋100,000元（精神
    慰撫金）＝424,844元】。
  ㈣按損害之發生或擴大，被害人與有過失者，法院得減輕賠償
    金額，或免除之，民法第217條第1項定有明文。此項規定之
    目的，在謀求加害人與被害人間之公平，故在裁判上法院得
    以職權減輕或免除之（最高法院85年台上字第1756號判決意
    旨參照）。次按「行車遇有轉向、減速暫停、讓車、倒車、
    變換車道等情況時所用之燈光及駕駛人之手勢，應依下列規
    定：…六、變換車道時，應先顯示欲變換車道方向之燈光或
    手勢。」，道路交通安全規則第91條第1項第6款亦有明文。
    原告為機車駕駛人，騎乘原告機車行駛時自應遵循上開規定
    而為注意，而系爭事故當時事故現場並無不能注意之情事，
    已如前述，原告應能遵守上開規定。然查，被告於系爭事故
    發生後之警詢時陳稱：原告原本騎乘在機車道，向左偏移，
    我為閃避他而發生事故等語（警卷第3頁），而依警卷內所
    示系爭事故發生時之監視錄影器翻拍畫面所示，在系爭事故
    發生前，原告騎乘機車在被告機車前方，確有稍向左方偏移
    ，惟未見原告有以方向燈或手勢示意後方之情形，其後被告
    即自原告機車後方碰撞原告機車（警卷第15頁），參以原告
    於偵訊時亦陳稱其係因要閃前方公車故左偏到內側車道直行
    等語（偵卷第29頁），足認原告應有變換車道未先顯示欲變
    換車道方向之燈光或手勢之過失。參酌前引臺南市車輛行車
    事故鑑定委員會鑑定意見書亦認原告越級駕駛普通重型機車
    ，左偏未顯示方向燈，為肇事次因等情（偵卷第24頁），益
    徵原告就系爭事故之發生與有過失。茲審酌兩造對本件損害
    發生原因力之強弱程度，認原告應負30％之過失責任，被告
    應負70％之過失責任。依此計算，原告得請求賠償之金額應
    為297,391元【計算式：424,844元×70％＝297,391元（元以下
    四捨五入）】。
  ㈤末按給付無確定期限者，債務人於債權人得請求給付時，經
    其催告而未為給付，自受催告時起，負遲延責任。其經債權
    人起訴而送達訴狀，或依督促程序送達支付命令，或為其他
    相類之行為者，與催告有同一之效力。遲延之債務，以支付
    金錢為標的者，債權人得請求依法定利率計算之遲延利息。
    應付利息之債務，其利率未經約定，亦無法律可據者，週年
    利率為百分之5。民法第229條第2項、第233條第1項前段及
    第203條定有明文。本件原告對被告之侵權行為損害賠償請
    求權，係屬給付未有確定期限之金錢債權，而原告之刑事附
    帶民事起訴狀繕本係於111年4月18日對被告為寄存送達，有
    本院送達證書可證（附民字卷第21至23頁），則原告併依前
    揭規定，請求被告給付自111年4月29日起（即起訴狀繕本寄
    存送達生效之翌日）至清償日止，按週年利率5％計算之利息
    ，為有理由，亦應准許，逾此範圍之請求，則屬無據。
四、綜上所述，原告依侵權行為損害賠償之法律關係，請求被告
    給付297,391元，及自刑事附帶民事起訴狀繕本送達翌日即1
    11年4月29日起至清償日止，按週年利率5％計算之法定遲延
    利息，為有理由，應予准許。逾此金額之請求，則無理由，
    應予駁回。
五、本判決係就民事訴訟法第427條第1項所定訴訟適用簡易程序
    所為被告部分敗訴之判決，依同法第389條第1項第3款之規
    定，就原告勝訴部分，應依職權宣告假執行。
六、訴訟費用負擔之依據：民事訴訟法第79條。　　
中　　華　　民　　國　　111 　年　　12　　月　　9 　　日
                  臺灣臺南地方法院臺南簡易庭
                                  法  官　余玟慧
以上正本係照原本作成　　　　　　　　　　　　　　　　　
如不服本判決，應於判決送達後20日內，向本院提出上訴狀並表
明上訴理由，如於本判決宣示後送達前提起上訴者，應於判決送
達後20日內補提上訴理由書（須附繕本）。
如委任律師提起上訴者，應一併繳納上訴審裁判費。
中　　華　　民　　國　　111 　年　　12　　月　　15　　日
                                  書記官  于子寧